【裁判字號】    97,交上易,572
【裁判日期】    970529
【裁判案由】    過失致死
【裁判全文】
臺灣高等法院臺中分院刑事判決       97年度交上易字第572號
上  訴  人  臺灣臺中地方法院檢察署檢察官
被      告  丙○○
上列上訴人因被告過失致死案件，不服臺灣臺中地方法院96年度
交易字第889號，中華民國97年1月25日第一審判決（起訴案號：
臺灣臺中地方法院檢察署96年度偵字第19184、25710號），提起
上訴，本院判決如下：
    主  文
原判決撤銷。
丙○○因過失致人於死，處有期徒刑伍月，如易科罰金，以新臺
幣貳仟元折算壹日。
    犯罪事實：
一、丙○○於民國96年6月22日下午，駕駛車牌號碼W5-8567號自
    用小客車，沿臺中縣大甲鎮○○路由南往北方向行駛，至同
    日17時50分許，途經同路段與安和巷之無號誌交岔路口處時
    ，原應注意行經無號誌之交岔路口，應減速慢行，作隨時停
    車之準備，且轉彎車應讓直行車先行，而依當時天候晴、日
    間自然光線、路面乾燥無缺陷，亦無障礙物，視距良好，並
    無不能注意之情形，竟疏未注意減速並讓直行車先行，即貿
    然以時速約40公里之速度，駛入上開路口並左轉安和巷。適
    陳宜君騎乘車牌號碼WFO-916號輕型機車，沿長安路由北往
    南方向行駛，欲直行通過該路交岔路口時，亦疏未注意減速
    慢行，作隨時停車之準備，致丙○○所駕自用小客車之右前
    車頭，與陳宜君所騎機車前車頭發生碰撞，陳宜君因而人車
    倒地，受有多重器官衰竭、腹部鈍傷併肝臟、脾臟撕裂傷併
    低血溶性休克、延遲性顱內出血併腦血腫、胸部鈍傷併右側
    第七肋骨骨折等傷害，經送醫救治後，延至同年7月6日上午
    10時18分許，仍因胸腹挫傷併內出血、多重器官衰竭及敗血
    症，不治死亡。丙○○於肇事後，犯罪未被發覺前，即向前
    往現場處理有偵查權限之員警自首而受裁判。
二、案經陳宜君之母訴請臺灣臺中地方法院檢察署檢察官偵查起
    訴。
    理  由
一、上開犯罪事實，業據被告丙○○於警詢、偵查、原審及本院
    審理中自白不諱，核與目擊證人蔡有財於警詢時之證述車禍
    發生之經過情形相符，並有道路交通事故現場圖、道路交通
    事故調查報告表(一)(二)、現場照片可資佐證，堪認被告自白與
    事實相符。而被害人陳宜君確因本件車禍事故，致受有多重
    器官衰竭、腹部鈍傷併肝臟、脾臟撕裂傷併低血溶性休克、
    延遲性顱內出血併腦血腫、胸部鈍傷併右側第七肋骨骨折等
    傷害，經送醫救治後，延至同年7月6日上午10時18分許，仍
    因胸腹挫傷併內出血、多重器官衰竭及敗血症，不治死亡之
    事實，則有國防醫學院三軍總醫院附設民眾診療服務處診斷
    證明書可稽，並經檢察官督同法醫師相驗明確，有相驗筆錄
    、相驗屍體證明書、法醫驗斷書在卷足憑。按汽車行經無號
    誌之交岔路口時，應減速慢行，作隨時停車之準備，轉彎車
    應讓直行車先行，道路交通安全規則第93條第1項第2款、第
    102條第1項第7款分別定有明文。本件被告駕駛汽車行經上
    開無號誌之交岔路口時，依卷附道路交通事故調查報告表所
    載天候晴、日間自然光線、路面乾燥無缺陷，亦無障礙物，
    視距良好等客觀情況，並無不能注意之情事，乃竟疏未注意
    減速慢行，作隨時停車之準備，及讓直行車先行，即貿然左
    轉，致與被害人所騎機車發生碰撞事故，自有過失。雖依現
    場肇事車輛受損情形觀之，被告之自用小客車係右前車頭及
    前輪部位受損，而被害人之機車車頭則嚴重內陷，車輪變形
    ，顯示被害人於肇事前亦疏未注意減速慢行，作隨時停車準
    備，就本件車禍之發生，亦與有過失，然仍不能解免被告應
    負過失之責。且被告之過失之行為，與被害人死亡之間，有
    相當因果關係。本件罪證明確，被告犯行堪予認定。
二、核被告所為，係犯刑法第276條第1項之過失致人於死罪。查
    被告於本件肇事後，犯罪未被發覺前，即向有偵查犯罪權限
    而前往現場處理之員警自首，並接受裁判，此業經證人即本
    件處理現場之員警甲○○於本院結證明確，依刑法第62條前
    段，應予減輕其刑。原審法院因認被告罪證明確，而予論科
    ，固屬有據。然查原審法院未審酌被告係自首犯罪，得予以
    減輕其刑，且原判決未明被害人就本件車禍是否亦有過失
    ，自有未洽。檢察官上訴意旨認原判決未論及被害人是否有
    過失，而執以指摘原判決不當，即有理由，且原判決既有上
    揭可議之處，自應由本院予以撤銷改判。爰審酌被告智識、
    過失程度，所造成損害，被害人亦與有過失，及事後仍未能
    達成和解，賠償被害人家屬所受損害等一切情狀，量處如主
    文第2項所示之刑，並諭知易科罰金之折算標準示懲。
據上論斷，應依刑事訴訟法第369條第1項前段、第364條、第299
條第1項前段，刑法第276條第1項、第62條前段、第41條第1項前
段，刑法施行法第1條之1，判決如主文。
本案經檢察官乙○○到庭執行職務。
中    華    民    國    97    年    5     月    29    日
            刑事第六庭  審判長法  官  李  文  雄
                              法  官  張  恩  賜
                              法  官  邱  顯  祥
上列正本證明與原本無異。
不得上訴。
                              書記官  陳  桂  芬
中    華    民    國    97    年    5    月     29   日
附錄論罪科刑法條
中華民國刑法第276條第1項
因過失致人於死者，處二年以下有期徒刑、拘役或二千元以下罰
金。


司法院資訊處製作；財團法人民間司法改革基金會備份。
